【裁判字號】    89,重訴,20
【裁判日期】    900606
【裁判案由】    殺人等
【裁判全文】
臺灣臺南地方法院刑事判決                          八十九年度重訴字第二號
    公  訴  人  臺灣台南地方法院檢察署檢察官
    被      告  子○○
    被      告  丙○○
右列被告因殺人等案件，經檢察官提起公訴（八十九年度偵字第四五○八號、八十九
年度偵字第四七三七號、八十九年度偵字第四八一七號、八十九年度偵字第四九三○
號），本院判決如左：
    主  文
子○○共同傷害人之身體，處有期徒刑壹年。又共同傷害人之身體，處有期徒刑壹年
。應執行有期徒刑壹年陸月。
丙○○共同傷害人之身體，處有期徒刑壹年。
    事  實
一、丁○○（業已審結）、辛○○（業已審結）、乙○○（業已審結）、子○○、壬○○（業已審結）、癸○○（業已審結）、甲○○（業已審結）、庚○○（業已
    審結）、丙○○於民國八十九年三月三十一日二十三時許，共同或陸續至台南市
    ○○路十二號「黃金九九九ＫＴＶ」二五五號包廂唱歌，而曾哲彬、戊○○等人
    亦於同日二十二時許在該ＫＴＶ二二七號包廂唱歌，其中戊○○與潘柳吉係舊識
    ，於翌日凌晨即四月一日凌晨一時三十分許，潘柳吉在二五五號包廂門口向丁○○借錢，戊○○經過，誤以為其友人潘柳吉與丁○○吵架，遂上前一探究竟，雙
    方因口氣不好而引發口角，丁○○乃基於傷害之犯意出手毆打戊○○，而在「黃
    金九九九ＫＴＶ」二五五號包廂內之辛○○、乙○○、子○○、壬○○、庚○○
    及其他不詳姓名之人等共約十幾人見丁○○與人發生衝突，亦均基於共同傷害之
    犯意聯絡，衝出包廂共同追打戊○○、戊○○見狀乃往「黃金九九九ＫＴＶ」外
    逃跑，丁○○等均一路追打；曾哲彬見戊○○遭追打，即追出欲使戊○○免遭毆
    打。雙方至該ＫＴＶ停車場時，戊○○失足倒在地上，丁○○等人仍不時對戊○○拳打腳踢或以安全帽、麥克風毆打之；而乙○○見停車場機車上有機車大鎖，
    遂萌殺人之不確定故意，明知頭部為人身要害，若持機車大鎖等物施暴力攻擊之
    ，極易致死，仍順勢拾取機車大鎖，朝戊○○之頭部重擊數下後，後因乙○○在
    混亂中，眼鏡掉落地上，且經曾哲彬將該機車大鎖搶下而未遂，戊○○趁機再度
    起身逃跑，眾人仍亦陸續追打，直至戊○○不支倒地方罷手離去。在場之曾哲彬
    目睹戊○○受傷倒地，對丁○○等人之行為甚感憤怒，乃持其自乙○○處搶下之
    機車大鎖朝正欲離去之丁○○身上打，辛○○、子○○、癸○○、甲○○、庚○○、丙○○及綽號「池仔」之不詳姓名男子等見狀，乃另起傷害之共同犯意聯絡
    ，回頭追打曾哲彬；其中甲○○以麥克風毆打之，而丁○○、辛○○及其他不詳
    姓名之人此刻更萌生殺人之不確定故意，對於以安全帽及機車大鎖用力重擊人體
    生命中樞所在之頭部極易致死等情至為明瞭，丁○○猶隨地撿一安全帽，辛○○
    以自曾哲彬手上搶下之機車大鎖，分別持安全帽、機車大鎖對曾哲彬頭部要害重
    擊，經過數分鐘後，見曾哲彬不省人事，眾人方罷手倉皇逃離現場。而戊○○、
    曾哲彬二人經送醫急救後，戊○○因此受有頭皮及左耳撕裂傷等傷害；而曾哲彬
    四肢有多處外傷，更因頭部外傷、頭骨破裂、頸椎骨折即陷入深度昏迷，於同年
    四月五日九時三十分許，其傷勢過重，因衝擊性顱腦鈍力損傷合併多處顱骨骨折
    導致腦挫傷及硬腦膜下腔血腫，不治死亡。
二、案經戊○○及曾哲彬之母己○○訴由台南市警察局第一分局報請臺灣台南地方法
    院檢察署檢察官偵查起訴。
    理  由
一、關於被告子○○部分：被告子○○對於右揭傷害告訴人戊○○及被害人曾哲彬之
    事實均坦承不諱（見卷附台南市警察局第一分局八十九年四月一日偵訊筆錄、臺
    灣台南地方法院察署八十九年四月二日訊問筆錄、八十九年五月一日訊問筆錄、
    本院八十九年八月三十一日訊問筆錄、本院九十年五月二十三日審判筆錄），核
    與被告丁○○於警訊中稱：其隨後追至停車場，並持自已所有黑色全罩式安全
    帽分別毆打曾哲彬及戊○○，當時很混亂，除其持安全帽，乙○○持機車鎖頭，
    潘柳吉在場勸架，另其有看到乙○○、子○○、壬○○參與毆打等語（見卷附台
    南市警察局第一分局八十九年四月一日偵訊筆錄）。被告乙○○於警訊時稱：
    其在台南市警察局第一分局看錄影帶時指認被告丁○○、子○○、壬○○都有毆
    打戊○○及曾哲彬等語（見卷附台南市警察局第一分局八十九年四月一日偵訊筆
    錄），其於檢察官偵查中亦稱：從錄帶中看到丁○○、辛○○、子○○、壬○○
    都有打人等語（見卷附臺灣台南地方法院檢察署八十九年五月一日訊問筆錄）。
    被告壬○○於警訊中稱：當時伊在包廂內聽到有人打架，就跟出去到停車場，
    看見丁○○乙○○、子○○在打戊○○，其就跟著衝上去踹了戊○○二、二腳等
    語（見卷附台南市警察局第一分局八十九年四月一日偵訊筆錄）。其於檢察官偵
    查中亦稱：當時其在包廂內唱歌，聽到外面走廊有爭吵聲音，大家就出去看，這
    時有一堆人跑到停車場，大家就跟著到停車場，其到停車場時戊○○已倒在地上
    ，其就踼戊○○的胸部二、三下，其他人就去追曾哲彬，其看錄影帶後，才知乙○○、打戊○○、丁○○、辛○○二人在打曾哲彬，子○○在打戊○○等語（見
    卷附臺灣台南地方法院檢察署八十九年五月一日訊問筆錄）。證人徐承男於警
    訊中稱：其認識參與圍毆的有乙○○、子○○、林思穎、朱文豊、辛○○、壬○○，其中乙○○拿機車大鎖等語（見卷附台南市警察局第一分局八十九年四月一
    日偵訊筆錄）相符。
二、關於被告丙○○部分：被告楊丙○○對於右揭傷害被害人曾哲彬之事實坦承不諱
    （見卷附臺灣台南地方法院察署八十九年六月八日訊問筆錄、本院八十九年八月
    三十一日訊問筆錄、本院九十年五月二十三日審判筆錄），核與被告庚○○於
    檢察官偵查中稱：其在包廂內聽到丁○○被打，就衝到停車場，其就以腳踼停車
    場上的戊○○、曾哲彬二人背部靠屁股附近，看到丁○○、辛○○、甲○○、丙○○、癸○○打曾哲彬等語（見卷附臺灣台南地方法院檢察署八十九年四月十二
    日訊問筆錄、八十九年六月八日訊問筆錄）。被告癸○○於檢察官偵查中證稱
    ：其聽到丁○○被打，就衝到停車場，到達停車場，就看到曾哲彬持機車大鎖打
    丁○○，其就衝過去，以手打曾哲彬的臉部一下，庚○○、丙○○、辛○○、乙○○等人就衝過來打曾哲彬等語（見卷附臺灣台南地方法院檢察署八十九年六月
    八日訊問筆錄）。被告甲○○於檢察官偵查中稱：當天看到很多人衝到停車場
    ，其也跟著衝到停車場，看到曾哲彬拿機車大鎖打丁○○，其就拿麥克風打曾哲
    彬，有看到丁○○、丙○○、庚○○、辛○○及綽號「池仔」等人打曾哲彬等語
    （見卷附臺灣台南地方法院檢察署八十九年四月十二日訊問筆錄、八十九年六月
    八日訊問筆錄）。證人戊○○於檢察官偵查中稱：被告丙○○有打曾哲彬，其
    他人其不認識等語（見卷附臺灣台南地方法院檢察署八十九年六月八日訊問筆錄
    ）相符。
三、綜合上揭被告子○○、丙○○所述，其等均承認有毆打告訴人戊○○或被害人曾
    哲彬之事實不諱，互核與上開同案被告丁○○、乙○○、壬○○、癸○○、甲○○、庚○○各於警訊、檢察官偵查中及本院審理時所供，及告訴人戊○○、證人
    徐承男等分別於警訊、檢察官偵查中暨本院審時指述之情節大致相符，且有扣案
    之錄影帶三捲、安全帽二頂、告訴人戊○○驗斷證明書及曾哲彬病危通知單各一
    紙及內政部警政署刑事警察局法醫解剖鑑定報告、鑑驗書、台灣台南地方法院檢
    察署勘驗筆錄各一份在卷可資佐參，足證被告二人自白共同傷害戊○○、曾哲彬
    之犯行與事實相符，此部分事證明確，其等傷害犯行，均堪認定。
四、核被告子○○所為傷害告訴人戊○○之行為，係犯刑法第二百七十七條第一項之
    傷害罪；被告子○○、丙○○所為傷害被害人曾哲彬之行為，均係犯刑法第二百
    七十七條第一項之傷害罪。被告子○○、丁○○、辛○○、壬○○、庚○○及其
    他不詳姓名等人共同傷害告訴人戊○○犯行，被告子○○、癸○○、甲○○、庚○○、丙○○、綽號「池仔」之人及其他不詳姓名男子傷害曾哲彬犯行，皆分別
    有犯意聯絡及行為分擔，均應各依刑法第二十八條規定論以共同正犯。被告子○○傷害告訴人戊○○、被害人曾哲彬之犯行，犯意個別，行為互殊，應予分論併
    罰。審酌被告子○○、丙○○年輕氣盛，僅偶因朋友之細故，未能判斷是非、衡
    量輕重，致夥眾傷害，造成社會暴力亂象，惡性甚重，且迄今尚未與告訴人戊○○及被害人曾哲彬家屬達成和解，賠償損害，暨其等犯罪之動機、手段、被害人
    所受之損害及犯罪後被告等均坦承傷害犯行頗有悔意等一切情狀，分別量處如主
    文所示之刑，及定被告子○○應執行之刑，以資儆懲。扣案之黑色全罩式安全帽
    一頂、機車大鎖一付及另一頂半罩式安全帽，各係被告丁○○、乙○○、辛○○
    殺害曾哲彬所用之物，尚與被告子○○、丙○○之傷害犯行無關，爰不另為沒收
    之諭知。另公訴人雖對被告等傷害部分具體求處有期徒刑二年，惟本院審酌被告
    子○○、丙○○均無犯罪前科及其犯罪情節和犯後態度等情，認各量處如主文所
    示之刑較為適宜。
五、另告訴人所指：被告子○○、丙○○對於告訴人戊○○及被害人曾哲彬，均與被
    告丁○○、辛○○、乙○○共同具有殺人犯意之聯絡云云，查被告等均否認有殺
    人之犯意，且被告子○○、丙○○與告訴人戊○○或被害人曾哲彬均無深仇大恨
    ，且其等僅徒手毆打或以腳踼告訴人戊○○或被害人曾哲彬，並無積極證據足以
    認定其等與被告丁○○、辛○○、乙○○間，有殺人犯意之聯絡，其等所為亦不
    合乎刑法上殺人罪之構成要件，故尚難以殺人罪相繩，併此敘明。至於告訴人另
    指被害人曾哲彬遇害時脖子上戴有一條約一兩一錢重的黃金項鍊乙情，且告訴人
    戊○○、證人王慶太等均證稱當時曾哲彬確戴有黃金項鍊一條等語，惟查在眾人
    圍毆及殺害被害人混亂之際，該條黃金項鍊究係被強盜或搶奪，尚難論斷，然被
    告等所犯殺人、傷害之動機並非因該條黃金項鍊而起，故該條黃金項鍊之逸失，
    與被告等所犯上揭罪行，並無方法與結果或原因與目的之牽連關係，非起訴效力
    所及，自非本院所得審究，爰函請台灣台南地方院檢察署檢察官另行偵辦，附此
    敘明。
據上論斷，應依刑事訴訟法第二百九十九條第一項前段、刑法第二十八條、第二百七
十七條第一項、第五十一條第一項第五款，判決如主文。
中      華      民      國      九十      年      六      月    六      日
                                            台灣台南地方法院刑事第五庭
                                                審判長法官
                                                      法官
                                                      法官
如不服本判決，應於送達後十日內，向本院提出上訴狀。
附錄本件論罪科刑法條
刑法第二百七十七條第一項
  傷害人之身體或健康者，處三年以下有期徒刑、拘役或一千元以下罰金。


司法院資訊處製作；財團法人民間司法改革基金會備份。
